【裁判字號】    95,財管,8
【裁判日期】    951124
【裁判案由】    指定遺產管理人
【裁判全文】
臺灣花蓮地方法院民事裁定               95年度財管字第8號
聲  請  人  臺灣銀行股份有限公司
法定代理人  乙○○
代  理  人  午○○
代  理  人  巳○○
相  對  人  己○
                        巷6號.
關  係  人  癸○
                        巷6號.
上列聲請人聲請指定己○之遺產管理人事件，本院裁定如下：
    主  文
選任癸○（民國○○年○○月○日生，身分證統一編號：Ｚ000000000
號）為被繼承人己○之遺產管理人。
准對被繼承人己○之繼承人、債務人、受遺贈人為公示催告。
被繼承人己○之繼承人，應自前項公示催告最後登載新聞紙之日
起捌個月內聲明承認繼承，如不於上述期間內為聲明者，被繼承
人之遺產於清償債權，並交付遺贈物後，如有賸餘，歸屬國庫。
被繼承人己○之債權人及受贈人，應自本公示催告最後登載新聞
紙之日起壹年貳月內，報明債權及為願受遺贈與否之聲明，如不
於上述期間內為報明或聲明者，僅得就賸餘遺產行使其權利。
聲請程序費用壹仟元由被繼承人己○之遺產負擔。
    理  由
一、按先順序繼承人均拋棄其繼承權時，由次順序之繼承人繼承
    。其次順序繼承人有無不明或第四順序之繼承人均拋棄其繼
    承權者，準用關於無人承認繼承之規定；又繼承開始時，繼
    承人之有無不明者，由親屬會議一個月內選定遺產管理人，
    並將繼承開始及選定遺產管理人之事由，向法院報明；親屬
    會議依前條規定為報明後，法院應依公示催告程序，定六個
    月以上之期限，公告繼承人，命其於期限內承認繼承；又無
    親屬會議或親屬會議未於前條所定期限內選定遺產管理人者
    ，利害關係人或檢察官，得聲請法院選定遺產管理人，並由
    法院依前項規定為公示催告，民法第1176條第6項、第1177
    、1178條分別定有明文。
二、本件聲請意旨略以：聲請人與被繼承人己○間清償債務事件
    ，因己○已於民國95年3月5日死亡，且繼承人皆拋棄繼承，
    致聲請人無法行使債權，聲請人爰依民法第1178條規定聲請
    選任遺產管理人等語。
三、經查：聲請人主張之事實，業據其提出相對人除戶戶籍謄本
    繼承人戶籍謄本，以及本院花院明民子字第2241號函等件為
    證，並經本院職權調閱95年度繼字第95號拋棄繼承事件卷宗
    核對，被繼承人之父母均已歿，而配偶辰○、子張鎧  、癸
    ○、女壬○○、孫丁○○、戊○○、寅○○、丑○○、姐卯
    ○○○、妹甲○○○、丙○○○、弟庚○○、辛○○等13人
    均拋棄繼承無訛，堪信為真實。又前述繼承人並未於繼承開
    始時一個月內，召開親屬會議選定遺產管理人，而除辰○、
    子○○及癸○外，其餘拋棄繼承人均住於嘉義、台中等縣市
    ，又辰○為28年次，不識字，張鎧  雖設籍於花蓮，但長期
    在大陸工作，癸○為高中畢業，目前定居就業均在花蓮，並
    願意擔任相對人之遺產管理人等情，業據張鎧  、癸○到庭
    陳述明確，有本院95年11月23日訊問筆錄一份可參。綜上，
    本院認癸○為智慮周詳之成年人，且最適於擔任本件遺產管
    理人，本件聲請人以利害關係人之身分，聲請本院選任遺產
    管理人，核與上開規定尚無不合，應予准許。
四、爰依非訟事件法第21條第1項前段，裁定如主文。
中    華    民    國    95    年    11    月    24    日
                        臺灣花蓮地方法院家事庭
                            法      官  陳雅敏
以上正本係照原本作成。
如對本裁定抗告，須於裁定送達後10日之不變期間內，向本院提
出抗告狀，並繳納抗告費新臺幣1,000元。
中    華    民    國    95    年    11    月    24    日
                            法院書記官  曾允志


司法院資訊處製作；財團法人民間司法改革基金會備份。
